---
# Nome do arquivo PDF gerado na pasta resultado
output-file: "Nome do alocado - análise 3 e 4"
---

```{r setup}
source("rdocs/Demog.R")
```


```{r}
# Rodar apenas uma vez na vida!
## Instalando o tinytex(pacote apenas)
### CRAN version
#install.packages('tinytex')


## Baixando o tinytex
#library(tinytex)
#tinytex::install_tinytex()
```

# Objetivo

Esse template foi criado para o alocado conseguir observar como ficaria sua análise o arquivo principal. É daqui que o gerente de projetos irá copiar a análise e inserir no documento principal que gerará o relatório estatístico.

# Análises

## Análise do Diagrama de Lexis  

Essa análise foi feita com o intuito de entender os nascimentos e óbitos durante o período de 2000 até 2024 em Ipatingana na faixa etária de 0 a 5 anos completos, obtendo assim uma noção da probabilidade de sobrevivência. Para isso, foi feito um diagrama de Lexis e as probabilidades de sobrevivência foram calculadas. 


```{r}
#| label: fig-R1
#| fig-cap: "Diagrama de Lexis dos nascimentos e óbitos na faixa etária de 0-5 anos"

Diagrama

```


::: {#tbl-R1 layout-align="center" tbl-pos="H"}
```{=latex}
\begin{tabular}{l c}
\toprule
\textbf{Indicador} & \textbf{Probabilidade} \\
\midrule
Probabilidade de sobreviver até 1 ano de idade (2000-2019)  & 0,9885962 \\
Probabilidade de sobreviver até 5 anos de idade (2000-2023) & 0,9865832 \\
\bottomrule
\end{tabular}
```
Probabilidades de sobrevivência por faixa etária
:::

::: {#tbl-R2 layout-align="center" tbl-pos="H"}
```{=latex}
\begin{tabular}{l c}
\toprule
\textbf{Raça/Cor} & \textbf{Valor} \\
\midrule
Branca & 0,006419753 \\
Parda & 0,009003215 \\
\bottomrule
\end{tabular}
```
Probabilidade de morrer antes do 1° aniversário segundo Raça/Cor para os anos 2022 e 2023
:::

Observa-se pela $\ref{fig-R1}$ que grande parte das mortes estão concentradas no 1° ano de vida. Isso também fica claro por meio das probabilidades de sobrevivência mostradas na [@tbl-R1], a adição de 4 anos só diminui em 0.002 a probabilidade de sobrevivência. A probabilidade de sobrevivência infantil observada assume valores um pouco maiores que os obtidos por Faria, R. & Santana, P. (2016) no período de 2003-2012: De 2003-2007 a probabilidade foi de 0,9835 e de 2008-2012 foi de 0,9865.  

Observou-se também a probabilidade de se sobreviver ao primeiro aniversário segundo raça/cor para  2022 e 2023. Nesse período, apenas houve óbitos de crianças brancas e pardas e 2 "ignorados", o que restringe a análise. Com o que foi observado, a probabilidade de morte antes do 1° ano de vida é maior nas crianças pardas, como mostrado na [@tbl-R2]. Esse resultado destoa dos obtidos por Caldas (2021), que mostrou uma mortalidade maior nas crianças brancas no Brasil.

Ademais, observa-se uma gradual diminuição do número de nascimentos, indo de 3952 no ano 2000 para 2606 em 2024, que vai de acordo com a diminuição da natalidade no Brasil descrita por Gonçalves GQ (2019).  



Faria R, Santana P. Variações espaciais e desigualdades regionais no indicador de mortalidade infantil do estado de Minas Gerais, Brasil. Saude soc [Internet]. 2016Jul;25(3):736–49. Available from: https://doi.org/10.1590/S0104-12902016147609

Gonçalves GQ, Carvalho JAM de, Wong LLR, Turra CM. A transição da fecundidade no Brasil ao longo do século XX – uma perspectiva regional
				. Rev bras estud popul [Internet]. 2019;36:e0098. Available from: https://doi.org/10.20947/S0102-3098a0098

Caldas, Aline Diniz Rodrigues, Santos, Ricardo Ventura.e.Cardoso, Andrey MoreiraIniquidades étnico-raciais na mortalidade infantil: implicações de mudanças do registro de cor/raça nos sistemas nacionais de informação em saúde no Brasil. Cadernos de Saúde Pública [online]. v. 38, n. 4 [Acessado.14 Maio 2026] , e00101721. Disponível em: <https://doi.org/10.1590/0102-311X00101721>. ISSN 1678-4464. https://doi.org/10.1590/0102-311X00101721.









